最高法院刑事判決　　　　　　九十六年度台上字第七０六一號
上　訴　人　甲○○
　　　　　　　　　　1段57號
選任辯護人　王文雄律師
上列上訴人因違反毒品危害防制條例案件，不服台灣高等法院高
雄分院中華民國九十五年五月三十日第二審判決（九十五年度上
訴字第五四一號，起訴案號：台灣高雄地方法院檢察署九十四年
度偵字第九五四三號），提起上訴，本院判決如下：
    主  文
原判決撤銷，發回台灣高等法院高雄分院。
    理  由
本件原判決認定：上訴人甲○○明知安非他命係屬毒品危害防制
條例第二條第二項所列之第二級毒品，不得非法持有、販賣，竟
意圖營利，基於販賣第二級毒品安非他命之概括犯意，以其所有
之門號0000000000號行動電話為販賣安非他命之聯絡工具，自民
國九十三年十一月間某日起至九十四年四月八日十二時許止，連
續在高雄市○○區○○路與武慶三路口之全家便利商店外面、高
雄市苓雅區○○○路八十巷二十一號上訴人住處附近，及高雄市
三民區○○路一九九巷九號十七樓之三吳秋燕住處附近等處，以
每次一包，每包（重約０．六公克）新台幣（下同）一千元之價
格，販賣第二級毒品安非他命予吳秋燕共計十次，得款共一萬元
。嗣經警於九十四年四月十三日十一時許，在吳秋燕位於高雄市
三民區○○路一九九巷九號十七樓之三住處，扣得其向上訴人購
買之安非他命一小包（業經台灣高雄地方法院九十五年聲字第五
八號裁定沒收在案），並循線於九十四年四月二十二日九時五分
許，在上訴人位於高雄市苓雅區○○○路八十巷二十一號住處，
扣得其所有並供聯絡販賣安非他命所用之上開門號行動電話一支
等情，因而撤銷第一審判決，改判仍論處上訴人連續販賣第二級
毒品罪刑，固非無見。
惟查：(一)、販賣毒品罪，以行為人主觀上具有營利之意圖為其成
立要件之一。故有罪之判決書，對於被告主觀上具有營利之意圖
，應於事實欄內詳加認定記載明白，然後於理由欄內說明其憑以
認定之證據及理由，始足以為論處上開罪名之依據。原判決論處
上訴人連續販賣第二級毒品罪刑，然並未於理由詳予說明其為上
開論斷之依據，已有判決不備理由之違法。(二)、被告之自白，須
非出於強暴、脅迫、利誘、詐欺、疲勞訊問、違法羈押或其他不
正之方法，且與事實相符者，始得採為證據，刑事訴訟法第一百
五十六條第一項規定甚明。此項證據能力之限制，係以被告之自
白必須出於其自由意志之發動，用以確保自白之任意性及真實性
，如被告之自白並非本於自由意志之陳述，而係以施用足以影響
被告自由意志之不正方法所取得，或係利用被告於意識不清等情
形下所取得，則其取得被告之自白因欠缺任意性，不問其內容是
否與事實相符，均應認無證據能力，而不得採為判決之基礎。故
審理事實之法院，遇有被告對於自白提出非任意性之抗辯時，應
先於其他事實而調查，苟未加調查，遽行採為有罪判決所憑證據
之一，即有違背證據法則之違法。本件原判決理由貳、一、（一
）以上訴人於警詢、偵查中之自白作為對其不利之論斷。然上訴
人之辯護人於原審審理及具狀為上訴人辯護時，均主張上訴人於
警詢、偵查中之陳述係因警員以威脅之口吻所致，並非出於自由
意志，有各該審判筆錄、辯護狀（原審卷第四七、五一頁）可參
，乃原審就此未予調查審認，復未說明是否不可採信，即遽採上
訴人上開自白為其不利之論斷，自與證據法則有違。以上或為上
訴意旨所指摘，或為本院得依職權調查之事項，應認上訴為有理
由。按第三審法院應以第二審判決所確認之事實為判決基礎，刑
事訴訟法第三百九十四條第一項前段定有明文。原判決上述之違
背法令，影響於事實之確定，本院無可據以為裁判，應將原判決
撤銷，發回原審法院更為審判。原判決理由貳、三、不另為無罪
諭知部分，基於審判不可分之原則，併予發回，附此敘明。
據上論結，應依刑事訴訟法第三百九十七條、第四百零一條，判
決如主文。
中　　華　　民　　國　九十六　年　 十二 　月　 十三 　日
                      最高法院刑事第一庭
                          審判長法官  董　明　霈
                                法官  林　茂　雄
                                法官  張　祺　祥
                                法官  呂　永　福
                                法官  賴　忠　星
      本件正本證明與原本無異
                                      書  記  官
中　　華　　民　　國　九十六　年　 十二 　月　 十九 　日
                                                Ａ
